【裁判字號】    95,台上,5522
【裁判日期】    951005
【裁判案由】    偽造文書等罪
【裁判全文】
最高法院刑事判決            九十五年度台上字第五五二二號
上  訴  人  甲○○
上列上訴人因偽造文書等罪案件，不服臺灣高等法院中華民國九
十五年七月二十日第二審判決（九十五年度上訴字第一三０五號
，起訴案號：臺灣桃園地方法院檢察署九十一年度偵字第一八八
九三號、第一九三六五號、第一九三九０號），提起上訴，本院
判決如下：
    主  文
上訴駁回。
    理  由
一、偽造文書部分：
按刑事訴訟法第三百七十七條規定：上訴於第三審法院，非以判
決違背法令為理由不得為之；是提起第三審上訴，應以原判決違
背法令為理由，係屬法定要件；如果上訴理由狀並未依據卷內訴
訟資料具體指摘原判決不適用何種法則或如何適用不當，或所指
摘原判決違法情事，顯與法律規定得為第三審上訴理由之違法情
形不相適合時，均應認其上訴為違背法律上之程式，予以駁回。
本件原判決撤銷第一審科刑判決，就第一審判決關於偽造文書部
分，認係另行起意所為，於比較新舊法後，改判依牽連犯，從一
重論處上訴人甲○○連續行使偽造私文書足以生損害於他人（累
犯）罪刑（處有期徒刑一年六月，並於刑之執行完畢或赦免後，
令入勞動場所強制工作二年）。上訴人就原判決關於偽造文書部
分之上訴意旨略稱：（一）上訴人被訴搶奪財物二十次部分，原
判決既認定為前案確定判決既判力所及，而為免訴之諭知，竟又
將該部分事實，作為認定上訴人有犯罪習慣之證據，自屬理由矛
盾。（二）原判決雖以：「上訴人所犯附表一（指原判決）之搶
奪犯行，乃剎那間發生，所搶奪之財物原裝置於皮包中，並未露
白，上訴人須至離開搶奪現場，始知搶得之財物為何，不可能於
搶奪之初，即規劃嗣後如何偽造他人名義出賣手機」，說明：「
上訴人於該附表一搶奪犯行之後，因發現搶得之贓物中有手機，
始偽以『林正男』、『陳世堂』、『林春生』名義簽具手機讓渡
書，並捺指印而出售如附表二（指原判決）所示之手機，自應認
係搶奪後，另行起意偽造、行使偽造私文書，始見合理」。惟於
審判期日，並未就上訴人是否另行起意偽造、行使偽造私文書乙
事，加以調查，此部分論敘，顯失依據。而上訴人犯搶奪罪之目
的，本即為財；出售手機，僅由店方提供讓渡書簽名、按捺指印
即可，又不須出示國民身分證，何須另行規劃，上訴人所犯搶奪
與行使偽造私文書二罪間，顯有方法或結果之牽連犯關係等語。
惟查：原判決依憑上訴人於偵審中供認犯罪之自白、證人張哲源
、郭俊賢、張國賓於警詢之證述、被害人游欣怡、陳靜怡、許秋
雲、呂蕭秀香分別在警詢之指述、卷附之Ｅ電訊手機讓渡證書影
本一紙、臺灣保固通訊行讓渡同意書各二紙、桃鶯通訊行切結書
及讓渡同意書各一紙、內政部警政署刑事警察局民國九十一年七
月三十一日刑紋字第0910205926號鑑驗書、九十二年一月十四日
刑紋字第0920007133號鑑驗書、九十二年九月十五日刑紋字第09
20172173號鑑驗書各一份等證據資料，認定上訴人有其事實欄所
載之犯行，已於理由內詳敘其調查證據之結果及取捨證據認定之
理由。復詳細說明認定上訴人前開連續行使偽造私文書犯行，係
其實施連續搶奪犯行後，另行起意所為，應予分論併罰所憑之證
據及其理由。從形式上觀察，原判決並無不適用法則、適用法則
不當及理由矛盾等違背法令之情形。上訴意旨（二）置原判決事
實欄明確認定及理由內詳予說明之事項於不顧，仍對原判決理由
內已詳予說明之事項，就事實審法院無違於證據法則之採證認事
自由判斷職權之合法行使，再為單純事實上爭執，自非合法之第
三審上訴理由。再依原判決理由說明，係依憑上訴人供認於未及
一年內連續搶奪二十次之事實（見原審卷第七六頁、第七七頁）
，與其曾因詐欺案件，經原審法院於八十八年十二月三十一日判
處有期徒刑一年確定，又因搶奪案件，經同法院於八十九年十月
十二日判處有期徒刑十月確定，兩罪合併定應執行有期徒刑一年
九月，八十九年五月三十日入監服刑，九十年九月七日縮短刑期
假釋付保護管束，九十一年一月三十一日保護管束期滿執行完畢
等事實，相互印證，認定上訴人有犯罪習慣，核屬事實審法院採
證認事自由判斷職權之合法行使，並無理由矛盾可言。上訴意旨
（一）執此指摘原判決理由矛盾，殊屬誤會。綜上所論，上訴人
就原判決關於偽造文書部分之上訴，違背法律上程式，應予駁回
。至於原判決認與上開行使偽造私文書部分，有牽連犯關係之故
買贓物部分，原判決認應依刑法第三百四十九條第二項論處；經
核刑法第三百四十九條第二項之故買贓物罪，屬於刑事訴訟法第
三百七十六條第七款之案件，與之有牽連犯裁判上一罪關係之行
使偽造私文書部分之上訴，既不合法，自無從就有牽連犯關係之
上開輕罪部分併為實體上審判，此部分既經第二審判決，自不得
上訴於第三審法院，上訴人就該部分，竟仍提起上訴，亦非適法
，應併予駁回。
二、搶奪部分：
被告之上訴，係以受不利益之判決，為求本身之利益，請求上級
審救濟而設；至原審判決是否於被告不利，應從客觀標準定之，
並非以被告之主觀利益為準，且須以法律為準，而非依事實加以
判斷；法院為免訴或不受理之判決，案件既回復未起訴前之狀態
，雖被告因曾被起訴而事實上難免受社會上不利之評價，惟若為
實體判決，其結果尚未可知，從而，諭知免訴之判決，對被告而
言，並無客觀之法律上不利益，本院二十年上字第一二四一號判
例亦謂：「被告之上訴，以受不利益之裁判，為求自己利益起見
，請求救濟，方得為之，若原判決並未論罪科刑，即無不利益可
言，自不得上訴」；又刑事訴訟之目的，在於實現國家刑罰權，
法律為保障人權而賦予被告防禦權，惟被告行使防禦權之前提，
必須公訴權存在，公訴權若已消滅，國家刑罰權即不存在，法院
自不得為實體上之審判。本件上訴人被訴搶奪部分，原判決係撤
銷第一審科刑判決，改判諭知免訴，並未對上訴人論罪科刑，核
非屬不利益之裁判，上訴人提起本件上訴，復未敘明就原判決關
於搶奪部分提起上訴之理由，顯難謂係為自己之利益上訴，依前
開說明，自非法之所許，亦應從程序上予以駁回。
據上論結，應依刑事訴訟法第三百九十五條前段，判決如主文。
中    華    民    國  九十五  年    十    月    五    日
                      最高法院刑事第十二庭
                          審判長法官  林  永  茂
                                法官  洪  文  章
                                法官  蘇  振  堂
                                法官  蕭  仰  歸
                                法官  何  菁  莪
      本件正本證明與原本無異
                                      書  記  官
中    華    民    國  九十五  年    十    月   十四   日
                                                  Ｒ


司法院資訊處製作；財團法人民間司法改革基金會備份。
